臺灣桃園地方法院刑事判決
110年度易字第972號
公  訴  人   臺灣桃園地方檢察署檢察官 
被      告   李佑廸  



上列被告因詐欺等案件，經檢察官提起公訴（110年度偵字第176
38號），本院判決如下：
    主  文
李佑廸共同犯洗錢罪，處有期徒刑參月，併科罰金新臺幣伍仟元
，罰金如易服勞役，以新臺幣壹仟元折算壹日。
    事  實
李佑迪因自身金融帳戶於民國107年間遭警示，遂於同年某時向
妻子阮氏娥（經檢察官為不起訴處分）借用阮氏娥之中華郵政帳
號為0000000-0000000號之帳戶（下稱郵局帳戶）存摺、提款卡
及密碼使用，而依李佑迪的年紀、智識程度及生活經驗，可知金
融帳戶申辦容易，有使用金融帳戶收受、提領款項需求之人，概
會自己申辦金融帳戶及使用自己的金融帳戶進出款項，避免假手
他人帳戶產生之風險或爭議，實無委由他人提供金融帳戶收受款
項再提領轉交之必要，可預見出借金融帳戶予無親密或信賴關係
之人後，為其提款轉交之款項，極有可能係詐欺集團之詐欺所得
，且款項一經轉交將遭隱匿不知去向，李佑廸竟抱持縱上開情節
屬實亦不違背李佑迪本意之詐欺取財及洗錢之不確定故意之犯意
聯絡，先於109年2月8日晚間9時34分許之前半小時，將郵局帳戶
帳號提供予李謙，供李謙接收他人匯入款項。嗣詐欺集團不詳成
員（無證據證明李佑廸知悉有李謙以外之人存在或詐欺集團之詐
騙方式）取得郵局帳戶帳號後，即於109年2月8日前某時，在臉
書上假意刊登代辦貸款訊息，致潘建霖陷入錯誤，潘建霖分別於
109年2月8日晚間9時33分（起訴書誤載為35分）、109年2月17日
下午3時35分匯款新臺幣（下同）2,000元、11,000元至郵局帳戶
，李佑迪再受李謙要求，分別於109年2月8日晚間9時43分（起訴
書誤載為43分）、109年2月17日下午3時57分在桃園市○○區○○○街
00號全家便利商店將潘建霖所匯款項領出，且2次均當場將款項
轉交李謙，終使款項不知去向。
    理  由
一、本判決援引之供述及非供述證據，均係依法取得，並經本院
    於審理期日踐行合法之調查，檢察官及被告李佑廸迄本院言
    詞辯論終結前，皆未爭執證據能力，自得採為判決之基礎。
二、認定事實所憑證據及理由
    訊據被告固坦承其有提供郵局帳戶帳號供李謙用以匯入款項
    ，並坦承其於109年2月8日晚間9時34分、109年2月17日下午
    3時57分，有自郵局帳戶分別領出2,000元及11,000元交給李
    謙，惟矢口否認有何詐欺及洗錢犯行，並辯稱：李謙在109
    年2月8日領錢的前半小時跟我說他的帳戶被警示無法使用，
    要跟我借帳戶供他接收他向朋友借的錢，我才基於朋友的立
    場借他帳戶並幫他領個錢，若我真有要協助李謙詐騙，一定
    告訴他有多少就匯多少，不會只領這13,000元等語。
  ㈠查詐欺集團不詳成員於109年2月8日某時前，在臉書張貼貸款
    訊息，致告訴人潘建霖陷入錯誤，分別於109年2月8日晚間9
    時33分、109年2月17日下午3時35分匯款2,000元、11,000元
    至郵局帳戶，後該2筆匯款分別於109年2月8日晚間9時34分
    、109年2月17日下午3時57分遭李佑廸領出並轉交李謙，告
    訴人未取得任何貸款而受騙等情，業據告訴人於警詢中證述
    及被告於審理中供述明確（見偵29231卷第27-31、易卷第12
    0-121頁），並有手機APP轉帳頁面、告訴人與詐欺集團face
    bok對話紀錄、客戶歷史交易清單可稽（見偵29231卷第41、
    43、45頁、他2564卷第21頁），此部分之事實，首堪認定。
　㈡次查，被告於107年6月間將自身渣打銀行及合庫銀行之帳戶
    存摺、提款卡、密碼交予年籍不詳之人，後有多名被詐欺之
    人匯款至渣打銀行帳戶及合庫銀行帳戶內，被告因此遭偵查
    且該等帳戶均遭警示，嗣被告於107年某日起向其妻阮氏娥
    借用郵局帳戶存摺、提款卡及密碼使用等情，業據阮氏娥及
    被告於偵查中供述明確（見偵29231卷第85-89頁），復有不
    起訴處分書可證（見易卷第45-59），此部分之事實，亦堪
    認定。而依被告之年齡，其就金融帳戶可隨時存入1,000元
    免費開戶有所知悉，且被告已有提供帳戶供詐欺集團使用遭
    偵查及自身帳戶遭警示之經驗，其自可預見無信賴關係或親
    密關係之人索要帳戶使用，幾可斷定為詐欺集團。
  ㈢再查，被告於本院訊問時供承：我與李謙是109年2月8日前半
    年打牌認識的，我不知道他實際是做什麼，只聽他講過家裡
    在做中央廚房，109年2月8日領錢的前半個小時，他跟我說
    他的帳戶也被警示，但他跟朋友借錢，要跟我借帳戶，我不
    知道他朋友的名字等語（見易卷第121頁）、於審理時供承
    ：李謙向我借帳戶跟領錢時，我有問他「你這個錢乾不乾淨
    」，他說是跟朋友借的錢，我再問他「這到底錢有沒有問題
    」，他一直跟我說沒問題、沒問題，我跟他的共同朋友是「
    勳哥」，他跟「勳哥」先認識比較熟，我知道他是跟父母住
    等語（見易卷第154、156-157頁），可知，被告與李謙僅是
    牌友，並無任何信賴或親屬關係，且被告亦知悉比起被告，
    李謙有更多更親近的人可以借用金融帳戶，況李謙要求使用
    郵局帳戶前，已曾表明李謙自己的帳戶也遭警示，被告並就
    李謙所說要匯入郵局帳戶的錢之來源是否合法多所質疑，參
    以被告前開遭偵查及不起訴的經驗，堪認被告就匯入郵局帳
    戶的金錢極可能詐欺所得確實有所預見，而被告就匯入郵局
    帳戶之金錢極可能是詐欺所得有預見之際，被告本有選擇不
    出借郵局帳戶供李謙匯入款項及為李謙領款之機會，被告卻
    捨此不為，仍決定為李謙2次領出款項並轉交款項予李謙，
    足認被告具有縱該等款項是詐欺所得亦不違背被告本意之心
    態，另被告就金錢一旦轉交他人即失去去向亦有知悉，仍選
    擇任意交出提領款項，自具隱匿犯罪所得之不確定故意。則
    被告客觀上有領取及轉交詐欺所得之行為，主觀上亦有詐欺
    取財及洗錢之不確定故意，均堪認定。
  ㈣被告雖以前詞置辯。惟金融帳戶申設容易，且被告與李謙並
    無足以信賴對方借用帳戶不會隨便使用之信賴或親屬關係業
    如上述，且本院係認定被告係基於不確定故意為詐欺取財及
    洗錢之犯行（做了也沒關係），並非認定被告直接故意為詐
    欺取財及洗錢犯行（就是要這樣做），故被告辯稱若我有協
    助李謙詐欺的意思，應該會叫他有多少匯多少云云，自難為
    有利被告之認定。
  ㈤綜上所述，本案事證明確，且被告所辯均不足採，其犯行堪
    以認定，應依法論科。
三、論罪
  ㈠核被告所為，係犯刑法第339條第1項之詐欺取財罪及洗錢防
    制法第14條第1項之洗錢罪。又被告與李謙就詐欺取財及洗
    錢犯行，有犯意聯絡及行為分擔，應論以共同正犯。再被告
    於109年2月8日、2月17日之緊密時間，領取相同告訴人所匯
    款項轉交李謙，均係侵害同一法益且各行為間之獨立性薄弱
    ，自應評價為接續犯論以一罪。另被告以1行為觸犯詐欺取
    財罪及洗錢罪屬想像競合犯，據刑法第55條規定，應從一重
    依洗錢罪處斷。　
  ㈡起訴意旨雖漏未論及上開洗錢罪，惟檢察官已以補充理由書
    敘明被告亦涉犯洗錢罪（見易卷第135-136頁），而洗錢罪
    與已起訴之詐欺取財罪間本有想像競合之裁判上一罪關係，
    為起訴效力所及，且本院有當庭告知被告亦犯洗錢罪之罪名
    （見易卷第119、129、147-148頁）供被告辯論，自無礙被
    告防禦權之行使，本院當得併予審理論罪，附此敘明。
四、量刑
    審酌被告前已因提供金融帳戶供詐欺集團使用而遭偵查，卻
    未記取教訓，謹慎使用金融帳戶，致告訴人受有財損，且迄
    今未嘗試賠償告訴人，所為當有不該，應予非難。次審酌被
    告年齡、高中畢業、職有線電視承裝業、自陳家境勉持及素
    行等一切情形，量處如主文所示之刑，並就罰金部分諭知易
    服勞役之折算標準，以資懲儆。
五、沒收
　　查無證據顯示被告於本案中有取得任何報酬，且被告使用的
    郵局帳戶存摺、提款卡係阮氏娥所有，存摺及提款卡亦非違
    禁物，是本案自無宣告沒收及追徵之必要。
六、據上論斷，依刑事訴訟法第299條第1項前段判決如主文。
本案經檢察官吳亞芝提起公訴，檢察官林奕瑋到庭執行職務。
　　
中　　華　　民　　國　　111 　年　　8 　　月　　31　　日

           刑事第八庭   審判長法　官  許雅婷
　　　　　　　　　
　　　　　　　　　            法  官  郭書綺
　　　　　　　　　
　　　　　　　　　            法  官　葉作航
以上正本證明與原本無異。
如不服本判決應於收受判決後20日內向本院提出上訴書狀，並應
敘述具體理由。其未敘述上訴理由者，應於上訴期間屆滿後20日
內向本院補提理由書(均須按他造當事人之人數附繕本)「切勿逕
送上級法院」。 

　　　　　　　　　　　　　　　書記官　林希潔
　　　　　　　　　　　　　　　
中　　華　　民　　國　　111 　年　　9 　　月　　1 　　日

附錄本案論罪科刑法條全文：
洗錢防制法第14條
有第二條各款所列洗錢行為者，處7年以下有期徒刑，併科新臺
幣5百萬元以下罰金。
前項之未遂犯罰之。
前二項情形，不得科以超過其特定犯罪所定最重本刑之刑。